【裁判字號】    98,交易,44
【裁判日期】    980804
【裁判案由】    過失傷害
【裁判全文】
臺灣基隆地方法院刑事判決              98年度交易字第44號
公  訴  人  臺灣基隆地方法院檢察署檢察官
被      告  甲○○
選任辯護人  陳靜育律師
上列被告因過失傷害案件，經檢察官提起公訴（98年度偵字第
139號），本院判決如下：
    主  文
甲○○因過失傷害人，處有期徒刑貳月，如易科罰金，以新臺幣
壹仟元折算壹日。
    事  實
一、甲○○於民國97年10月19日某時，駕駛車號7A-8336 號自小
    客車，沿基隆市○○區○○路由西往東方向行駛，於同日上
    午10時35分許，行駛至北寧路998 廳前，原應注意汽車行駛
    時，應注意兩車併行之間隔，並隨時採取必要之安全措施，
    及應注意超車時，應於前車左側保持半公尺以上之間隔超過
    ，行至安全距離後，再顯示右方向燈駛入原行路線；始得超
    過，而依當時後天候晴、日間自然光線、柏油路面乾燥無缺
    陷、無障礙物、視距良好，並無不能注意之情事，竟疏未注
    意及此，貿然超越同向右前方由黃佳薇騎乘車號372-CXL 重
    型機車，超車之際，甲○○駕駛之車號7A-8336 號自小客車
    右側車身不慎擦撞黃佳薇之手臂，致黃佳薇無法操控上揭機
    車車頭，因而再壯右前方由乙○○騎乘車號990-DHA 號重型
    機車，致乙○○人車倒地，並受有頭部外傷併腦震盪、頸椎
    骨折、顏面上頷骨骨折、左手腕骨折、臉部、左手腕、右手
    、雙側下肢多處挫擦傷、左橈骨遠端骨折、右上正中門齒牙
    根半脫位合併牙冠斷裂，右上側門齒牙根半脫位合併牙冠斷
    裂及左上側門齒牙根半脫位合併牙冠斷裂等傷害。案經肇事
    地點基隆市○○區○○路71號漁品軒餐廳之服務生沈宜瑾報
    案後，甲○○於基隆市警察局第二分局警員接獲勤務中心通
    報，前往現場處理時，在場主動表明為肇事者而接受裁判。
二、案經乙○○訴由基隆巿警察局第二分局報告臺灣基隆地方法
    院檢察署檢察官偵查起訴。
    理  由
壹、程序事項：
一、按最重本刑為3 年以下有期徒刑、拘役或專科罰金之罪，經
    第二審判決者，不得上訴於第三審法院，刑事訴訟法第376
    條第1 款定有明文。又除簡式審判程序、簡易程序及第376
    條第1 款、第2 款所列之罪之案件外，第一審應行合議審判
    ，同法第284 條之1 亦有明文。本件檢察官起訴被告犯刑法
    第284 條第1 項之過失傷害罪，屬最重本刑3 年以下有期徒
    刑之罪，依上開規定得行獨任審判，合先敘明。
二、又被告以外之人於審判外之言詞或書面陳述，除法律有規定
    者外，不得作為證據，刑事訴訟法第159 條第1 項固有明文
    。惟被告以外之人於審判外之陳述，經當事人於審判程序同
    意作為證據，法院審酌該言詞陳述或書面陳述作成時之情況
    ，認為適當者，亦得為證據；當事人、代理人或辯護人於法
    院調查證據時，知有上開刑事訴訟法第159 條第1 項不得為
    證據之情形，而未於言詞辯論終結前聲明異議者，視為有前
    項之同意，刑事訴訟法第159 條之5 亦有明文。查證人黃佳
    薇於警詢及偵查之證述、告訴人乙○○於警詢及偵查時之陳
    述雖屬被告以外之人於審判外所作之傳聞證據，惟經本院於
    審判時提示被告，並告以內容要旨，被告表示無意見，且迄
    未聲明異議，本院審酌相關言詞陳述於作成時並無虛偽或造
    假之情況，認為適當，得援為本案證據。
貳、實體事項：
一、上開事實，業據被告甲○○於警詢、偵查及本院審理中坦承
    不諱，核與證人告黃佳薇於警詢及偵訊之證述、告訴人警詢
    、偵訊指訴之情節相符，並有道路交通事故現場圖、道路交
    通事故調查報告表(一)、(二)、基隆市○○○路交通事故談話紀
    錄表、現場照片34張、臺灣省基宜區車輛行車事故鑑定委員
    會98年3 月25日基宜鑑字第0985000618號函即鑑定意見書及
    三軍總醫院附設基隆民眾診療服務處診斷證明書1 紙附、長
    庚紀念醫院診斷證明書3 紙在卷可稽。按「前行車減速靠邊
    或以手勢或亮右方向燈表示允讓後，後行車始得超越。超越
    時應顯示左方向燈並於前車左側保持半公尺以上之間隔超過
    ，行至安全距離後，再顯示右方向燈駛入原行路線。」道路
    交通安全規則第101 條第1 項第5 款訂有明文。本件事故發
    生時，天候晴、日間自然光線、路面鋪設柏油，路面乾燥無
    缺陷、無障礙物、視距良好，有道路交通事故調查報告表(一)
    在卷可參，客觀上並無不能注意之情形，然被告於行駛至北
    寧路998 餐廳前，貿然超越同向右前方由黃佳薇騎乘車號37
    2-CXL 重型機車，超車之際，甲○○駕駛之車號7A- 8336號
    自小客車右側車身不慎擦撞黃佳薇之手臂，致黃佳薇無法操
    控上揭機車車頭，因而再壯右前方由乙○○騎乘車號990 ─
    DHA 號重型機車，致乙○○人車倒地，是認被告就本件車禍
    之發生確有過失，且告訴人乙○○之傷害結果與被告之過失
    行為間具有相當因果關係，堪信被告之自白與事實相符，事
    證明確，被告犯行應堪認定。
二、論罪科刑：
  (一)核被告所為係犯刑法第284 條第1 項前段之過失傷害罪。又
    本件被告於肇事後留在現場，並於警員前往現場處理時，當
    場承認為肇事人，表示願接受裁判等情，有基隆市○○○道
    路交通事故肇事人自首情形紀錄表在卷可證，核其情節，與
    「自首」之例相符，得依刑法第62條前段規定，減輕其刑。
  (二)爰審酌被告之過失程度、肇事當時情形、被害人受傷之程度
    、被告於事故發生後未曾探望告訴人、對於告訴人等要求賠
    償之金額高達新臺幣1 百萬元，表示無能力支付而尚未能與
    被害人達成和解暨被告犯後坦承犯行態度良好等一切情狀，
    量處如主文所示之刑，並諭知易科罰金之折算標準。
據上論斷，應依刑事訴訟法第284 條之1 、第299 條第1 項前段
，刑法第284 條第1 項前段、第62條前段、第41條第1 項前段，
判決如主文。
本案經檢察官丙○○到庭執行職務。
中    華    民    國    98    年    8     月    4     日
                  交通法庭法    官  黃永定
以上正本證明與原本無異。
如不服本判決應於收受送達後10日內向本院提出上訴書狀，並應
敘述具體理由；其未敘述上訴理由者，應於上訴期間屆滿後20日
內向本院補提理由書（均須按他造當事人之人數附繕本）「切勿
逕送上級法院」。
中    華    民    國    98    年    8     月    4     日
                          書 記 官  劉珍珍
附錄論罪法條：
刑法第284條第1項前段
I因過失傷害人者，處6 月以下有期徒刑、拘役或5 百元以下罰
  金，致重傷者，處1 年以下有期徒刑、拘役或5 百元以下罰金
  。


司法院資訊處製作；財團法人民間司法改革基金會備份。
